臺灣臺中地方法院刑事判決　　　　　　　94年度訴字第2177號
公　訴　人　臺灣臺中地方法院檢察署檢察官
被　　　告　甲○○
義務辯護人　盧永和　律師
上列被告因偽造有價證券等案件，經檢察官提起公訴（93年度偵
字第21717號），本院判決如下：
    主  文
甲○○意圖供行使之用，而偽造有價證券，處有期徒刑貳年。緩
刑伍年。如附表所示偽造之支票貳張，均沒收。
    犯罪事實
一、甲○○因向地下錢莊借款，積欠大筆債務，竟意圖為自己不
    法之所有，於民國93年3月間某日，利用其為友人丁○○看
    顧丁○○開設於台中縣沙鹿鎮○○路43號洗衣店之機會，竊
    取丁○○所有、付款人為第七商業銀行沙鹿分行、帳號為00
    000000號之空白支票2張（票據號碼分別為SAB0000000號、S
    AB0000000號），得手後，未經徵得丁○○之同意或授權，
    以不詳方式偽造「丁○○」名義之印章一枚，復基於意圖供
    行使之用而偽造有價證券之犯意，於同年3月間某日，偽蓋
    「丁○○」印文3枚於附表所示2張支票之發票人欄上（其中
    編號1支票發票人欄蓋有2枚印文），並填載如附表所之金額
    及發票日期於上開支票上而偽造完成後，持交不知情之地下
    錢莊借款人用以抵償債務。嗣於93年5月25日由丙○○委託
    陳炳男持上開支票2張至台中商業銀行大慶分行提示付款時
    ，經付款人第七商業銀行沙鹿分行承辦人員通知丁○○，丁○○旋即掛失止付，而未獲付款，經報警後始循線查悉上情
    。
二、案經台中縣警察局清水分局報請台灣台中地方法院檢察署檢
    察官偵查起訴。
    理  由
一、訊據被告甲○○矢口否認有何竊盜及偽造有價證券犯行，辯
    稱：「因積欠地下錢莊債務，向丁○○借票，丁○○才拿系
    爭支票及印章給我，叫我簽發，我在同一天將二張支票交給
    地下錢莊的人還債，並不認識委託陳炳男去提示的丙○○，
    後來是因為我沒有將錢存入丁○○的帳戶，丁○○才去報失
    竊」云云，其義務辯護人為被告辯護稱：「委託陳炳男去提
    示支票的丙○○於審理中證稱被告向其借款40萬元，其基於
    朋友關係未收取利息，卻無法指認被告究為何人，其證詞顯
    有可疑；又丁○○於偵訊時證稱是在銀行通知軋票時，才發
    現票根簿不見了等語，支票存根簿不見表示行竊之人將整本
    支票竊走，然依據支票交易明細可見，丁○○尚有使用票號
    在系爭2張支票後之支票，若行竊者將整本支票竊走，丁○○如何能使用後續之支票？又若被告竊取整本支票簿，為何
    只偽造其中2張支票？」等語。惟查：
  (一)上開犯罪事實業據證人丁○○於偵訊及本院審理中證述綦詳
    ，其於偵訊中證稱：「系爭2張支票都不是我簽發，筆跡及
    印章都不是我的，我的印章是圓形石材材質，印文是隸書，
    且曾經摔落，在左上方有缺角，票期當天銀行打電話通知我
    要軋錢，我當天就去銀行辦理掛失及公示催告，銀行沒提到
    印鑑的事情，這2章空白支票都是放在我英才路開的洗衣店
    抽屜內，當時要跟被告談合夥的事，他幾乎天天去我的洗衣
    店，我有時要去接小孩，就會拜託被告看一下店」等語（偵
    卷第46頁），又於本院審理中結證稱：「被告之前曾向我借
    過一次支票，是他要繳南山人壽的保險費，當天被告又來跟
    我太太說支票不行，就將該張支票還給我太太，系爭2張支
    票是兌現日當天銀行通知我，票到期我的帳戶沒有錢，要我
    匯錢進去，我才知道有這2張支票，我不知道該2張支票是何
    時簽發出去的，所以沒有發現遭竊，後來請第七商業銀行的
    人員拿系爭支票給我看，我才發現該2張支票的印章、筆跡
    都不是我的」等語（本院卷第67-68頁），核與第七商業銀
    行94年11月8日七沙鹿字第9377號回函稱：「票號
    SAB0000000 號、SAB0000000號支票（即系爭2張支票）於93
    年5月25日辦理掛失止付，93年10月28日經本院民事判決，
    申請人（即丁○○）於93年11月11日至銀行辦理除權判決。
    支票到期時，若客戶存款不足時，經辦人員會事先通知」等
    情相符，又經公訴人向證人丁○○有往來之台中縣沙鹿鎮農
    會、土地銀行沙鹿分行、沙鹿郵局、合作金庫銀行沙鹿分行
    、中國國際商業銀行、誠泰商業銀行中港分行、安泰商業銀
    行台中分行、台灣中小企業銀行民權分行、交通銀行台中分
    行、台灣中小企業銀行大雅分行、梧棲鎮農會、玉山銀行南
    京東路分行、復華商業銀行股份有限公司沙鹿分行、台灣新
    光商業銀行股份有限公司等14家金融機構，調取丁○○之印
    鑑卡，經查均與系爭2張支票所蓋用之印文不相符，有各該
    金融機構回函在卷可參，若謂系爭2張支票係證人丁○○交
    付被告，同時交付印章由被告蓋用，該印章必為丁○○平日
    所使用，應無與丁○○眾多往來金融機構所使用之印鑑無一
    相同之理，是被告上開所辯，當屬卸責之詞，不足採信。
  (二)證人丙○○雖於本院審理時證稱：「與被告是在朋友的卡拉
    OK店認識，後來被告向我借錢，我將軍隊退伍金及向朋友借
    調的金錢合計40萬元借給被告，被告開立1張40萬元的本票
    給我，因是朋友關係，沒有約定利息，系爭2張支票是被告
    交給我的，當時他說他是向朋友借的」等語，既然證人丙○○願將退伍金無息借給被告，其與被告應有相當深厚之交情
    ，然證人丙○○卻無法當庭指認被告為何人，是其證稱系爭
    2張支票是被告所交付云云，顯不可採。惟系爭2張支票既已
    由丙○○轉交陳炳男遵期向第七商業銀行提示，其如何取得
    系爭2張支票、與被告是何關係，均無礙於本件犯罪事實之
    認定。
  (三)證人丁○○復證稱：「當時銀行告訴我時，我回去查才發現
    該本支票的存根簿都不見了，因該本支票已經用完，存根簿
    又不見，所以不知道還有幾張空白支票。我以前習慣不好，
    沒有將開出去的票作登記，也沒有發生過類似的事情，才會
    在開立後續支票時沒發現少了2張支票」等語，雖依據卷附
    第七商業銀行支票交易明細，證人丁○○於93年4、5月間仍
    有簽發票號在系爭2張支票後之支票，並且兌現之記錄，然
    支票使用人若未確實在存根簿上記錄簽發每張支票之日期、
    用途，在簽發後續支票時即難以察覺已簽發之支票有無異狀
    ；況存根簿不見，雖有可能是遭竊，亦有可能因該本支票全
    數簽發完畢而不慎遺失，實難以證人丁○○仍有簽發後續支
    票之行為或存根簿不見，反推知被告無上開犯行，是被告前
    開所辯，亦不足採信。
  (四)此外，復有退票理由單、掛失止付票據提示人資料查報表、
    遺失票據申報書、票據掛失止付通知書、第七商業銀行93年
    12月30日七沙鹿字第11749號函所附上開支票帳戶開戶印鑑
    資料及交易明細在卷可資佐證，本件事證已明，被告犯行堪
    以認定。
二、核被告所為，係犯刑法第320條第1項之竊盜罪及刑法第201
    條第1項之偽造有價證券罪。被告偽造有價證券後持之行使
    ，其行使之低度行為應為偽造之高度行為所吸收，不另論罪
    。被告偽刻印章後持以蓋用，當然產生偽造印文，無庸再論
    以偽造印文罪，而偽造印章係偽造有價證券之階段行為，亦
    不另論罪。又行使偽造有價證券之本身即含有詐欺之意圖，
    被告持偽造之支票償還欠款，不另論以詐欺罪。被告同時偽
    造附表所示之2紙支票，為接續犯，應論以一罪。被告所犯
    竊盜及連續偽造有價證券二罪間，有方法結果之牽連關係，
    應從一重之連續偽造有價證券罪論處。被告冒用丁○○之名
    義偽造有價證券，持以清償借款，固值非難，然其所偽造之
    支票僅2紙，偽造之票面金額均為5萬元，金額不高，且係用
    以清償欠款，犯罪所生危害不大，此與一般擾亂金融秩序之
    經濟犯罪者迥異，且事後已與證人丁○○達成和解，有和解
    書1紙在卷可按，倘處以法定本刑之最低刑度有期徒刑3年，
    猶嫌過重，本件情輕法重，被告犯罪情狀顯有可憫恕之處，
    爰依刑法第59條規定減輕其刑。爰審酌被告因一時失慮偶罹
    重典，且偽造之支票僅2紙，面額共計10萬元，暨考量其智
    識、犯罪目的、犯罪手段平和及犯後態度等一切情狀，量處
    如主文所示之刑，以示儆懲。末查，被告前未曾受有期徒刑
    以上刑之宣告，有臺灣高等法院被告前案紀錄表在卷可稽，
    其經此偵審教訓，當知警惕而無再犯之虞，本院綜核各情，
    認所宣告之刑以暫不執行為適當，併予宣告緩刑5年，以啟
    自新。另附表編號所示偽造之支票2紙，應依刑法第205條之
    規定，併予宣告沒收。另偽造之「丁○○」印章1顆，雖未
    經扣案，但不能證明業已滅失，不問屬於犯人與否，併應依
    刑法第219條之規定，諭知沒收之。
據上論斷，應依刑事訴訟法第299條第1項前段，刑法第201條第1
項、第320條第1項、第55條、第59條、第74條第1款、第205條、
第219條，罰金罰鍰提高標準條例第1條前段，判決如主文。
本案經檢察官乙○○到庭執行職務。
中　　華　　民　　國　　94　　年　　11　　月　　30　　日
                  刑事第二庭  審判長法  官  蔡名曜
                                    法  官  林金灶
                                    法  官  陳姵君
以上正本證明與原本無異。
如不服本判決，應於收受送達後10日內向本院提出上訴書狀（應
附繕本）。
　　　　　　　　　　　　　　　　　　書記官  劉文永
中　　華　　民　　國　　94　　年　　11　　月　　30　　日
附表：
┌──┬───┬────┬──────┬────┬───┐
│編號│ 發票 │ 面額   │ 付款銀行   │帳號    │票號  │
├──┼───┼────┼──────┼────┼───┤
│ 一 │930525│50000元 │第七商業銀行│00000000│SAB012│
│    │      │        │沙鹿分行    │        │420   │
├──┼───┼────┼──────┼────┼───┤
│ 二 │930525│50000元 │  同    上  │同上    │SAB012│
│    │      │        │            │        │421   │
└──┴───┴────┴──────┴────┴───┘
附錄論罪科刑法條
刑法第201條第1項
意圖供行使之用，而偽造、變造公債票、公司股票或其他有價證
券者，處3年以上10年以下有期徒刑，得併科3000元以下罰金。
